臺灣臺北地方法院刑事判決　　　　　　　　　　　　九十二年度訴字第一二三五號
　　公　訴　人　臺灣臺北地方法院檢察署檢察官
　　被　　　告　乙○○　男　三.
　　　　　　　　丙○○　男　三.
　　右二人共同
　　選任辯護人　陳慶尚律師
　　　　　　　　吳文升律師
　　　　　　　　宣玉華律師
右列被告因偽造文書等案件，經檢察官提起公訴（九十二年度偵字第一○七六九號）
，本院判決如左：
    主      文
丙○○連續明知為未得商標權人同意，於同一商品，使用相同之註冊商標之商品而販
賣，處有期徒刑陸月，如易科罰金以參佰元折算壹日。扣案之仿冒鋼珠筆計捌仟玖佰
陸拾肆枝均沒收之。
乙○○無罪。
    事      實
一、丙○○為派擋古嚇有限公司（下稱派擋古嚇公司）負責人，明知「ｕｎｉ」、「
    ｕｎｉ－ｂａｌｌｍｉｃｒｏ」、「ｕｎｉ－Ｂａｌｌ」之商標係日商三菱鉛筆
    股份有限公司（下稱日商三菱公司）向經濟部中央標準局（現改制為智慧財產局
    ）申請註冊取得商標專用權，指定使用於各種筆類、墨水等商品，現仍在商標專
    用期間內，並授權臺灣三菱鉛筆股份有限公司（下稱臺灣三菱公司）在臺灣地區
    使用；且明知自稱為全懋流通事業有限公司（下稱全懋公司）之己○○所販賣之
    鋼珠筆，為未經上開商標權人同意，不得於同一商品，使用相同註冊商標之商品
    ，竟於九十二年二月二十五日，向全懋公司己○○以不詳之價格買入仿冒日商三
    菱公司所製造之鋼珠筆，並自同時期起，基於概括之犯意，分別在臺北市萬華區
    ○○○路一六七號派擋古嚇二十元專賣店、臺北縣五股鄉○○路○段一八二巷十
    五弄八號派擋古嚇公司倉庫兼批發賣場內，以低於市價（每枝新臺幣（下同）四
    十五元）每枝二十元之價格，陳列前開印製有日商三菱公司上開註冊商標及「Ｍ
    ＩＴＳＵＢＩＳＨＩＰＥＮＣＩＬ　ＣＯ,LTD 」、「ＭＡＤＥ　ＩＮ　ＪＡＰ
    ＡＮ」之仿冒鋼珠筆與鋼珠筆外盒，以表彰原產國係在日本製造，為日商三菱公
    司之產品，使不特定人士陷於錯誤而購買仿冒之商品，並以此方式販賣牟利，致
    與日商三菱公司所生產之相同產品混淆，而足生損害於日商三菱公司與臺灣三菱
    公司。嗣於九十二年四月十七日下午四時二十分許，為警分別在上開二址當場搜
    索查獲，並扣得仿冒鋼珠筆八千九百六十四枝。
二、案經臺灣三菱公司訴由內政部警政署保安警察第二總隊第一大隊第一中隊報告臺
    灣臺北地方法院檢察署檢察官起訴。
    理      由
壹、被告丙○○部分：
一、訊據被告丙○○固坦承其為派擋古嚇公司士林、西門、蘆洲三店及五股倉庫之實
    際負責人，並於九十二年二月時，以三十萬元向全懋公司以切貨方式買斷含本案
    查扣標的物之貨物一批，惟辯稱：因該批貨物種類眾多，本案系爭貨物僅屬其中
    一部，其買斷時不知含系爭貨物；且載回五股倉庫儲置時，被告未及收貨建檔即
    先由倉庫組長先行概略區分有市價可上架之貨物，根本不知系爭貨物為仿品，本
    案乃因西門店店長甲○○未查覺且未告知被告，而誤就尚未建檔之貨物於同年三
    月底時即先取貨上架販賣；又該仿品與正品幾無差異，被告實無法區分，自難據
    以論斷被告主觀上有明知故意違反商標法及刑法之犯意，況五股倉庫位於五股中
    興路，為交通要道，倉庫為半開放式，每日人車往來頻繁，不特定人皆可由外看
    清倉庫內貨物之擺設及被告公司名稱，如被告有犯罪之故意，當不致如此大膽擺
二、經查，右揭犯罪事實，業據告訴人代理人高烊輝律師指述綦詳，並有在被告為實
    際負責人之臺北市萬華區○○○路一六七號派擋古嚇二十元專賣店、臺北縣五股
    鄉○○路○段一八二巷十五弄八號派擋古嚇公司倉庫兼批發賣場內查獲之仿冒鋼
    珠筆扣案可資佐證，被告雖辯稱：其未及收貨建檔系爭貨物即由倉庫組長先行概
    略區分有市價可上架之貨物云云。然查獲時，系爭貨物已在上開二址上架販賣，
    且依證人甲○○於本院審理時結證稱：「（問：這些仿冒品在西門店已經販售幾
    天？）將近一個月。」（見本院九十二年十二月十日審判筆錄），販賣期間非短
    ，被告既自承為派擋古嚇公司實際負責人，實難諉為不知有系爭貨物；況依證人
    甲○○證述：「（問：在西門店查獲的仿冒品是誰通知你去倉庫拿？）是丙○○
    通知我去拿貨。」（見同前筆錄）等語觀之，被告如不知切貨買斷之貨物種類，
    如何通知前開證人至倉庫取貨，其所辯顯與常情相違。本院復衡量被告為派檔古
    嚇公司負責人，以日常用品、文具等之零售為業，對於各該商品之市場售價及真
    偽辨識方法應知之甚稔，詎就系爭市價四十五元之鋼珠筆，以未及市價一半之二
    十元價格出售，足徵被告明知該鋼珠筆係仿冒品，本件事證明確，被告犯行堪予
    認定，應予依法論科。
三、查告訴人之商標係屬知名品牌，並經前經濟部中央標準局（現改制為智慧財產局
    ）註冊，有經濟部中央標準局註冊證附卷可稽，應受我國商標法之保護；被告明
    知該鋼珠筆係仿冒品，足以使人與真品混淆誤認而生損害於商標權人，仍據以販
    賣，核被告所為，係犯商標法第八十二條明知為侵害商標權之商品而販賣罪，又
    被告明知為虛偽標示商品之原產國之商品，仍予販賣係犯刑法第二百五十五條第
    二項販賣虛偽標記之商品罪。查商標法業於九十二年五月二十八日修正公布，同
    年十一月二十八日施行，原商標法第六十三條關於販賣仿冒商標商品行為，業已
    修正為新法第八十二條，經比較新舊法，二者刑度相同，依刑法第二條第一項前
    段規定，自應適用新法。被告明知上開商品係未得商標權人同意，竟使用相同於
    他人註冊商標之圖樣之商品而販賣，核其所為，係犯商標法第八十二條之明知為
    未得商標權人同意，於同一商品，使用相同之註冊商標之商品而販賣罪。其先後
    多次販賣犯行，時間緊接，觸犯構成要件相同之罪名，顯係基於概括犯意為之，
    應依連續犯規定以一罪論並加重其刑。又被告所犯前開二罪，係一行為為之，應
    依想像競合之法則從一重論以明知為侵害商標權之商品而販賣罪。爰審酌被告之
    生活狀況、智識程度、其犯罪之動機、目的、方法、所生損害及犯罪後之態度，
    量處如主文所示之刑，並諭知易科罰金之折算標準。扣案之仿冒鋼珠筆八千九百
    六十四枝，依商標法第八十三條之規定予以宣告沒收。
四、公訴意旨另指訴被告涉犯刑法第二百十條、第二百二十條第一項、第二百十六條
    之行使偽造準私文書罪嫌，然查，扣案之鋼珠筆身及包裝紙盒上固分別有「ｕｎ
    ｉ」、「ｕｎｉ－ｂａｌｌ」字樣，惟其與商標之意義無異，且揆以商標法所保
    護之法益，在於保護非商標專用權人不得任意使用他人商標，保護之重點在於商
    標使用之概念，而有別於刑法偽造文書罪章之偽造、變造、不實登載等概念，本
    案情形實不宜將偽造文書概念恣意擴張，公訴人所指被告行使偽造準私文書部分
    ，尚難採認，惟公訴意旨認此部分與前揭明知為侵害商標權之商品而販賣罪部分
    ，有方法結果之牽連關係，為裁判上一罪，爰不另為無罪之諭知，併予敘明。
貳、被告乙○○部分：
一、按犯罪事實應依證據認定之，無證據不得推定其犯罪事實，又不能證明被告犯罪
    者，應諭知無罪之判決，刑事訴訟法第一百五十四條、第三百零一條第一項分別
    定有明文。復按刑事訴訟法上所謂認定犯罪事實之證據，係指足以認定被告確有
    犯罪行為之積極證據而言，如未能發現相當證據或證據不足以證明，自不能以推
    測或擬制之方法，以為裁判基礎，最高法院二十九年上字第三一○五號及四十年
    台上字第八六號分別著有判例；又認定不利於被告之事實，須依積極證據，茍積
    極證據不足為不利被告之認定時，即應為有利於被告之認定，更不必有何有利之
    證據，最高法院三十年上字第八一六號判例亦足參照。
二、公訴意旨認被告乙○○與被告丙○○有如犯罪事實所述之共同犯意聯絡，係以其
    於警詢、偵查中均自承與被告丙○○共同經營五股倉庫之事務，及由其負責經營
    西門店，且為警於九十二年四月十七日下午四時二十分當場查獲為據。訊據被告
    乙○○於本院審理時堅詞否認上情，辯稱：公司之進貨、批貨事宜皆由被告丙○○一人負責，就本案向全懋公司買斷部分貨物之事，被告並未參與；且其僅掛名
    西門店負責人，然西門店販賣架上貨物自倉庫進貨及擺設皆由該店店長甲○○處
    理，至被告實際乃負責蘆洲店並擔任店長，惟該蘆洲店係販賣生活用品館，非二
    十元專賣店，查獲當日乃恰至倉庫取蘆洲店所需貨物，始在五股倉庫現場等語。
    經查，核與證人戊○○於本院審理時結證稱：「（問：當初丙○○向己○○買這
    批貨，你是否有陪同參與？）有。（問：乙○○有無參與買賣行為？）沒有，他
    沒有去，我跟丙○○共同去的。」、證人甲○○證述：「（問：西門店的貨進出
    都是由何人負責？）我負責，是我親自去拿貨。（問：西門店實際的負責人是何
    人？）掛名是乙○○，廠商尋找都是丙○○負責。（問：乙○○實際負責是哪一
    家店？）蘆洲長安街二三六號的門市。（問：乙○○從來不過問西門店店務的事
    情？）對。（問：蘆洲店店長要兼管五股倉庫的事務？）好像沒有。（問：就你
    所知你們蘆洲店的門市有沒有賣這批貨？）沒有。」及證人丁○○結證稱：「（
    問：丙○○跟乙○○他們在公司裡面是分別擔任什麼職務、工作？）乙○○是蘆
    洲店店長，丙○○是總經理。」（均見前揭筆錄）之情節大致相符；本院復審酌
    告訴人代理人高烊輝律師證述：「當時因為搜索的員警問乙○○倉庫擺設的狀況
    他也說不出來．．先有一個員工問要做什麼，後來蘇隊長出示有分，乙○○就出
    來，乙○○說不出來丙○○就出來，丙○○就說明。（問：乙○○當時有在西門
    內店？）沒有。」（見同前筆錄）等語，綜合判斷之，認如被告乙○○確為五股
    倉庫負責人，當不致於查獲當時無法指明倉庫擺設，且其於斯時又不在西門店內
    ，從而，被告僅係派擋古嚇公司蘆洲店店長，尚非西門店或五股倉庫負責人，應
    堪認定。而被告負責之蘆洲店，既據被告否認有何販賣系爭仿冒鋼珠筆之情，本
    院復查無其他積極證據足資證明被告涉有公訴人所指之犯行，自應為無罪之諭知
    。
據上論斷，應依刑事訴訟法第二百九十九條第一項前段、第三百零一條第一項，商標
法第八十二條、第八十三條，刑法第二條第一項前段、第十一條前段、第五十六條、
第五十五條、第二百五十五條第二項、第四十一條第一項前段，罰金罰鍰提高標準條
例第二條，判決如主文。
本案經檢察官陳玉萍到庭執行職務。
中　　　華　　　民　　　國　　九十三　　年　　　一　　　月　　二十　　　日
                          臺灣臺北地方法院刑事第十六庭
                                  審判長法  官  劉  嶽  承
                                        法  官  胡  宗  淦
                                        法  官  王  幸  華
右正本證明與原本無異
如不服本判決應於送達後十日內向本院提出上訴狀
                                        書記官  陳  泰  寧
中　　　華　　　民　　　國　　九十三　　年　　　一　　　月　　二十　　　日
